【裁判字號】    98,易,2950
【裁判日期】    981009
【裁判案由】    恐嚇等
【裁判全文】
臺灣臺中地方法院刑事判決          98年度易字第2950號
公  訴  人  臺灣臺中地方法院檢察署檢察官
被      告  乙○○
                    國民
上列被告因恐嚇取財案件，經檢察官提起公訴（98年度偵緝字第
1602號），本院判決如下：
    主  文
乙○○意圖為自己不法之所有，以恐嚇使人將本人之物交付，處
有期徒刑陸月，如易科罰金，以新臺幣壹仟元折算壹日。
    事  實
一、乙○○素行不佳，前曾犯侵占、詐欺、妨害家庭、賭博等罪
    （均未構成累犯），詎仍不知悔改。乙○○之友人蕭義忠於
    民國（下同）96年12月2日，透過黃明田（另經臺灣臺中地
    方法院檢察署檢察官不起訴處分在案）之介紹，至甲○○位
    在臺中縣新社崑南街41號住處，向甲○○購買壯陽藥3顆。
    於2日後，乙○○夥同另1不詳姓名之人，至黃明田之住處，
    詢其甲○○之住處，黃明田遂帶同乙○○及另1不詳姓名之
    人，至甲○○之上址住處，由乙○○持蕭義忠至行政院衛生
    署豐原醫院手術之診斷證明書，以蕭義忠服用向甲○○購買
    之藥物後，入院急救為由，恐嚇甲○○需賠償新台幣（下同
    ）100萬元，否則要抬死人至其住處云云，並取出空白本票1
    紙，逼迫甲○○簽發本票，致甲○○心生畏懼，書立面額70
    萬元之本票1紙交付乙○○，因而得逞。嗣後乙○○於96年1
    2月14日下午14時許，至甲○○之上址住處，索討本票金錢
    未果，竟基於傷害人身體之犯意，出拳毆打甲○○，致其跌
    倒，受有左腰頓挫傷、左腳第4趾擦傷之傷害（傷害部份業
    經無條件和解而撤回告訴，經依法獨任判決不受理在案）。
    乙○○復於翌日（即96年12月15日）下午14時30分許，邀同
    巫清標（另經臺灣臺中地方法院檢察署檢察官不起訴處分在
    案）至甲○○上址住處，經甲○○報警當場查獲，並從乙○
    ○身上查獲前開本票1紙。
二、案經臺中縣警察局東勢分局報請臺灣臺中地方法院檢察署檢
    察官偵查起訴。
    理  由
一、按現行刑事訴訟法為保障被告之反對詰問權，排除具有虛偽
    危險性之傳聞證據，以求實體真實之發見，於該法第一百五
    十九條第一項明定被告以外之人於審判外之言詞或書面陳述
    ，除法律有規定者外，不得作為證據。而刑事訴訟法第一百
    五十九條之一至一百五十九條之四有傳聞法則之例外規定，
    且被告以外之人於審判外之陳述，雖不符前四條之規定，而
    經當事人於審判程序同意作為證據，法院審酌該言詞陳述或
    書面陳述作成時之情況，認為適當者，亦得為證據；當事人
    、代理人或辯護人於法院調查證據時，知有第一百五十九條
    第一項不得為證據之情形，而未於言詞辯論終結前聲明異議
    者，視為有前項之同意，刑事訴訟法第一百五十九條之五定
    有明文。本件檢察官、被告並未就本院以下所引用被告以外
    之人於審判外之陳述有所爭執，且迄於言詞辯論終結前，均
    未主張有刑事訴訟法第一百五十九條第一項不得為證據之情
    形，是應認已同意作為證據，且經本院審酌後，認無不適當
    之情形，應認均有證據能力，合先敘明。
二、訊據被告乙○○對於上揭其有在96年12月14日下午14時許到
    告訴人甲○○住處，催討債務，及動手傷害告訴人身體，致
    告訴人甲○○跌倒，受有左腰頓挫傷、左腳第4趾擦傷之傷
    害，暨有在96年12月15日下午14時30分許與巫清標在告訴人
    甲○○住處被警當場查獲，並在其身上扣得本案面額70萬元
    由告訴人以「吳漢鎮」名義所簽發之本票1張等之事實固坦
    承不諱，然矢口否認有何前揭恐嚇取財之犯行，辯稱：伊在
    石岡鄉某小吃店與人飲酒，喝醉酒，不知為何會到告訴人甲
    ○○住處，伊到被害人住處後，伊喝醉了，做什麼事情伊不
    知道，而告訴人甲○○所簽立之70萬元本票之所以在伊身上
    查獲，那是在小吃部時，一個綽號叫「空仔」之人交付給伊
    的，「空仔」說這裡有一張票，叫伊去說看看，所謂的說看
    看就是看告訴人甲○○是否可以拿錢來還，但是伊不認為那
    是討債，綽號「空仔」之人之所以請伊去告訴人甲○○住處
    ，伊並沒有從中得到任何好處。伊並未於96年12月4日至告
    訴人甲○○住處逼迫告訴人簽立前開本票1張，未曾對告訴
    人為本案之恐嚇取財行為，伊並不認識蕭義忠，且沒有恐嚇
    告訴人甲○○或是牽告訴人甲○○之手書寫70萬元面額之本
    票，本案70萬元本票是警察到場時從伊身上掉出來被查扣的
    ，當時伊有喝醉酒，本案前半段伊沒有去告訴人處所，但是
    後半段伊有去，伊在現場有用手推了告訴人二下，因為告訴
    人甲○○本票上簽名書寫姓氏為「吳」，所以伊去找告訴人
    甲○○，說告訴人甲○○是莊孝維（台語），本票是一個綽
    號康丁（台語）之人，姓氏是姓丁之人拿給伊的，其真實姓
    名詳細地址聯絡電話伊均沒有辦法提供云云。惟查上揭事實
    ，業據告訴人甲○○於警詢、偵審中到庭指訴明確，告訴人
    甲○○於本院98年9月10日行準備程序時，到庭明確陳稱如
    下：「（法官問告訴人甲○○：今日有無與被告乙○○成立
    調解？）告訴人甲○○答：有的，調解當時我因為同情他，
    所以本案恐嚇取財及傷害部分我都有與被告乙○○調解成立
    ，且傷害部分業經我撤回告訴。對於被告乙○○在庭訊時對
    於其傷害及恐嚇取財犯行均否認，但是事實是案發當時被告
    是以右手徒手打我身體右後腰部二下，我就倒下去，所以驗
    傷單上所示我會腰部及腳部受傷，且被告乙○○也有恐嚇我
    ，說我欠他款項，說我的藥品給他人吃，他人死掉了，要我
    賠償一百萬元，如果我不賠償，死人要扛到我家，威脅我要
    交出欠款，並拿出本票要我當場簽立，因為我不識字，所以
    被告就牽我手去簽發本票，說要簽立七十萬元的本票，因為
    他說我如果沒有錢可以僅簽立七十萬元就可以，而本票上所
    簽名之名義人吳漢鎮並非我的名字，那是因為緊張，被告乙
    ○○誤聽我台語的姓氏誤巫為吳，所以他牽我的手所簽立之
    名義人為吳漢鎮（提示偵查卷內所附面額七十萬元之本票一
    紙），該紙本票確實是如剛才情形所簽立的，而發票日書立
    是96年12月4日，那之後在96年12月14日才來跟我催討債務
    ，我說我沒有款項可以給他，他才出手打我，當時來的人有
    二人，僅有被告動手打我。被告乙○○稱其到我的住所時是
    他是酒醉的情形，那是假話，當時他來催討債務時候並沒有
    喝酒，被告有喝酒時是案發翌日即96年10月15日才有喝酒，
    而面額七十萬元之本票是於警詢時從被告身上掉落，而且警
    察就用手銬將被告銬住，並且有搜索其身上之物品。我之前
    不認識被告，所以沒有怨隙，因此也不會誣賴被告。」等情
    ，且證人黃明田、查獲員警陳文涼亦於偵查中到庭證述綦詳
    在卷。而告訴人甲○○所簽發面額70萬元之本票1紙，係於
    被告乙○○身上查獲，亦為被告乙○○所不否認，該紙本票
    係何人交付其執有、究竟至告訴人住處做何事，被告乙○○
    均無從為合理供述，所辯顯不足採。又被告乙○○所辯稱之
    交付給其本案告訴人甲○○所簽立之前揭70萬元本票之綽號
    叫「空仔」之人或綽號康丁（台語）之人，被告乙○○供稱
    ，其等真實姓名詳細地址聯絡電話均沒有辦法提供等語，本
    院無從傳喚查證，其所辯，要無足取。此外，復有蕭義忠至
    行政院衛生署豐原醫院手術之該醫院診斷證明書、手術同意
    書、告訴人甲○○至東勢鎮農會附設農民醫院之診斷證明書
    各1份及本票1紙在卷可考。是綜據上述，被告乙○○空言否
    認，所辯無非臨訟畏罪飾卸之詞，要無足採，事證已臻明確
    ，被告乙○○犯行洵堪認定。
三、核被告乙○○所為，係犯刑法第三百四十六條第一項之恐嚇
    取財罪。爰審酌被告乙○○犯罪之動機、目的、手段、品行
    不佳，詳如前述，此有台灣台中地方法院檢察署刑案資料查
    註紀錄表一份在卷可按、所生危害及犯罪後猶飾詞狡賴犯行
    ，毫無悔意，且犯罪後迄今雖已與告訴人甲○○達成民事和
    解，惟係無條件之和解，此有有本院民事庭98年9月11日調
    解結果報告書、98年度司中調字第935號調解程序筆錄及告
    訴人聲請撤回傷害告訴狀各1份在卷可憑，顯見告訴人巫漢
    和解之無奈，被告乙○○犯後態度不佳等一切情狀，量處如
    主文所示之刑，並諭知易科罰金之折算標準，以資懲儆。末
    按倘認為其因犯罪所得財物或財產上利益，應發還被害人或
    第三人者，則自不能宣告沒收。亦毋庸於主文宣告發還被害
    人或第三人，而僅應於理由欄敘明應發還被害人或第三人之
    意旨即可（最高法院93年度臺上字第3199號刑事判決意旨參
    照），是本件扣案之前開本票1紙，既應發還告訴人，爰不
    為沒收之諭知，附此敘明。
據上論斷，應依刑事訴訟法第二百九十九條第一項前段、刑法第
三百四十六條第一項、第四十一條第一項前段、刑法施行法第一
條之一第一項、第二項前段，判決如主文。
中    華    民    國    98    年    10    月    9     日
                      刑事第八庭審判長法  官  許金樹
                                      法  官  劉國賓
                                      法  官  洪俊誠
以上正本證明與原本無異。
如不服本判決，應於判決收受送達後10日內向本院提出上訴狀，
上訴於臺灣高等法院臺中分院（並應敘述具體上訴理由及檢附繕
本）。上訴書狀如未敘述上訴理由，應於上訴期間屆滿後20日內
補提上訴理由書於本院（均須按他造當事人之人數附具繕本）「
切勿逕送上級法院」。
                                      書記官  蕭榮峰
中    華    民    國    98    年    10    月    9     日
附錄論罪科刑實體法條文：
刑法第346條：
意圖為自己或第三人不法之所有，以恐嚇使人將本人或第三人之
物交付者，處6月以上5年以下有期徒刑，得併科1千元以下罰金
。
（罰金部份業經刑法施行法第一條之一第二項前段提高30倍為新
台幣三萬元）
以前項方法得財產上不法之利益，或使第三人得之者，亦同。
前二項之未遂犯罰之。
刑法施行法第一之一條（95年06月14日修正）：
中華民國九十四年一月七日刑法修正施行後，刑法分則編所定罰
金之貨幣單位為新臺幣。
九十四年一月七日刑法修正時，刑法分則編未修正之條文定有罰
金者，自九十四年一月七日刑法修正施行後，就其所定數額提高
為三十倍。但七十二年六月二十六日至九十四年一月七日新增或
修正之條文，就其所定數額提高為三倍。


司法院資訊處製作；財團法人民間司法改革基金會備份。
